【裁判字號】    90,台上,3376
【裁判日期】    900531
【裁判案由】    違反銀行法
【裁判全文】
最高法院刑事判決                                九十年度台上字第三三七六號
    上  訴  人  甲○○
                乙○○
右上訴人等因違反銀行法案件，不服台灣高等法院中華民國九十年三月九日第二審判
決（八十八年度上訴字第三七五○號，起訴案號：台灣台北地方法院檢察署八十七年
度偵字第一八三七○號、一二一二八號），提起上訴，本院判決如左：
    主  文
上訴駁回。
    理  由
甲○○部分：
按刑事訴訟法第三百七十七條規定，上訴於第三審法院，非以判決違背法令為理由，
不得為之。是提起第三審上訴，應以原判決違背法令為理由，係屬法定要件。如果上
訴理由狀並未依據卷內訴訟資料，具體指摘原判決不適用何種法則或如何適用不當，
或所指摘原判決違法情事，顯與法律規定得為第三審上訴理由之違法情形，不相適合
時，均應認其上訴為違背法律上之程式，予以駁回。本件原判決撤銷第一審不當之判
決，仍處上訴人甲○○共同違反非銀行不得經營收受存款業務規定之罪刑，已詳述認
定犯罪事實之依據及憑以認定之理由，並對上訴人否認犯罪之辯詞，如何不足採信，
均已依據卷內資料予以指駁及說明。原審依據證人陳銓欽等多人於偵審中所述，富蘭
克林公司空白收據證明聯、公司變更登記事項卡、電話單收據及明細、合約書、簡介
、支票送款簿、期貨外匯資料暨成交記錄單各一冊、富蘭克林公司於聯邦商業銀行東
台北分行之活期存款支票存款明細分類帳、傳票、大額現金提領登記資料影本、及業
務管制表各一份等證據，認定上訴人有上開之犯行，其證據之取捨及判斷，均合於證
據法則。查上訴人曾自承：「之後經由我及賴榮輝引介的八人……此外，我只有介紹
于秀美從事投資保本型基金。」「（你招了幾個會員﹖）四、五個……」核與證人賴
榮輝與朱安中所述相符，故上訴人顯有分擔犯罪行為甚明。且上訴人既主管人事、業
務推廣與負責訓練新進業務員工作等語，認定上訴人與其他共同被告之間，互有違反
期貨交易法及銀行法之犯意聯絡與行為之分擔，核無悖於論理或經驗法則，上訴人自
不得徒以公司營運、決策、財務等重大事務均係由劉錦學一人獨攬云云，諉卸其共犯
之罪責。又任何人不得因不知法律而免除其刑，刑法第十六條前段定有明文，上訴人
不能以不知期貨交易法及銀行法之處罰規定而解免刑責，所辯係屬退伍軍職人員，對
金融投資等法律知識，並無過人之處，且由於劉錦學與公司顧問劉博文表示一切合法
，以致誤信該公司為合法投資公司云云，非為適法上訴理由。上訴意旨置原判決之論
於不顧，仍執前詞，對原審採證認事之職權行使，任意指摘，難謂已符合首揭法定
上訴要件，其上訴違背法律上之程式，應予駁回。
乙○○部分：
查第三審上訴書狀，應述上訴之理由，其未述者，得於提起上訴後十日內補提理
由書狀於原審法院，已逾上述期間，而於第三審法院未判決前仍未提出上訴理由書狀
者，第三審法院應以判決駁回之，刑事訴訟法第三百八十二條第一項、第三百九十五
條後段規定甚明。本件上訴人乙○○於九十年三月二十九日具狀提起上訴後，並未
述理由，迄今逾期已久，於本院未判決前仍未提出上訴理由書狀，依上開規定，此部
分上訴自非合法，應予駁回。
據上論結，應依刑事訴訟法第三百九十五條，判決如主文。
中      華      民      國     九十     年      五      月     三十一   日
                              最高法院刑事第六庭
                                  審判長法官  謝  家  鶴
                                        法官  洪  文  章
                                        法官  花  滿  堂
                                        法官  陳  世  淙
                                        法官  洪  佳  濱
      右正本證明與原本無異
                                              書  記  官
中      華      民      國     九十     年      六      月    二十二    日


司法院資訊處製作；財團法人民間司法改革基金會備份。
